【裁判字號】    97,台上,4547
【裁判日期】    970918
【裁判案由】    貪污等罪
【裁判全文】
最高法院刑事判決            九十七年度台上字第四五四七號
上  訴  人  甲○○
選任辯護人  蘇千祿律師
上列上訴人因貪污等罪案件，不服台灣高等法院中華民國九十七
年五月八日第二審判決（九十六年度矚上訴字第九號，起訴案號
：台灣板橋地方法院檢察署九十五年度偵字第二一三八九號），
提起上訴，本院判決如下：
    主  文
原判決撤銷，發回台灣高等法院。
    理  由
本件原判決認定上訴人有其事實欄所載之犯行，因而撤銷第一審
科刑之判決，改判依行為時連續犯關係，分別論上訴人以共同連
續意圖使女子與他人為猥褻、性交之行為，而容留以營利罪，處
有期徒刑七月，減為有期徒刑三月又十五日；又連續公務員利用
職務上之機會，詐取財物罪，處有期徒刑八年，褫奪公權四年，
並均宣告沒收之相關從刑；主刑部分定其應執行之刑為有期徒刑
八年二月；固非無見。
惟查：(一)、貪污治罪條例第十條第一項、第二項規定：「犯第四
條至第六條之罪者，其所得財物，應予追繳，並依其情節分別沒
收或發還被害人；前項財物之全部或一部無法追繳時，應追徵其
價額，或以其財產抵償之」；故被告犯上開法條之罪者，其所得
之財物，均應予以追繳，並依其情節（例如被害人之有無等）分
別諭知沒收或發還被害人，如全部或一部無法追繳時，則應追徵
其價額，或以其財產抵償之。原判決認定上訴人利用職務上之機
會，詐取乙○○、丙○○、丁○○交付之財物共計新台幣（下同
）九十六萬元，而論以上開條例第五條第一項第二款之利用職務
上機會詐取財物罪，其雖依同條例第十條第一項、第二項之規定
，於主文內諭知上訴人所得財物九十六萬元應予「追繳」，如全
部或一部無法追繳時，應以其財產抵償之。但並未依同條例第十
條第一項後段之規定，依其情節分別諭知「沒收」或「發還被害
人」，依上述說明，自有判決不適用法則之違誤。(二)、兒童及少
年性交易防制條例第二十三條第二項規定「意圖營利而犯前項之
罪者（指引誘、容留、媒介、協助或以他法，使未滿十八歲之人
為性交易者），處三年以上十年以下有期徒刑，併科新台幣五百
萬元以下罰金」，與刑法第二百三十一條第一項前段規定「意圖
使男女與他人為性交或猥褻之行為，而引誘、容留或媒介以營利
者，處五年以下有期徒刑，得併科十萬元以下罰金」比較，前者
之法定刑，顯較後者為重。原判決認定上訴人與丁○○共同基於
營利之意圖，以經營芷園休閒咖啡（下稱「芷園」）名義，而使
「芷園」之女服務生戊○○等人分別與不特定男客為猥褻、性交
之行為，而容留以營利之事實，而論以刑法第二百三十一條第一
項之意圖使女子與他人為猥褻、性交之行為而容留以營利罪，並
依中華民國九十六年罪犯減刑條例第二條第一項第三款予以減刑
。但上述服務於「芷園」之女子於案發當時之年齡幾何？其中有
無未滿十八歲之少女？此與上訴人所為是否觸犯行為時兒童及少
年性交易防制條例第二十三條第二項之罪，以及有無中華民國九
十六年罪犯減刑條例第三條第一項第八款所列除外規定（即不得
減刑規定）之適用有關，原判決未一併調查釐清，於事實欄認定
明白，並於理由內加以論敘，遽行判決，本院自無從為其適用法
律當否之審斷。(三)、判決所載理由矛盾者，當然為違背法令。原
判決認上訴人觸犯共同連續意圖使女子與他人為猥褻、性交之行
為而容留以營利罪，依其理由第貳欄乙段第(二)點固說明「芷園」
之實際經營者為上訴人與丁○○，並由上訴人自民國九十四年七
月間起至九十五年五月間止，僱用己○○擔任人頭負責人，而論
上訴人與丁○○、己○○等就上開妨害風化犯行為共同正犯（見
原判決第十六頁第十三至十五行、第二四頁第二十至二三行）等
旨，如若無誤，似認丁○○自「九十四年七月間」起即與上訴人
共同經營「芷園」。然其理由卻另引丁○○於偵審中關於：伊於
「九十四年九月」方承接丙○○在「芷園」之股份，係九月才加
入「芷園」之證詞，資為論罪依據（見原判決第十二頁第七至十
四行）。理由就丁○○加入「芷園」經營行列而為妨害風化犯行
之始期，前後論述不一，自有證據上理由矛盾之違背法令。以上
或為上訴意旨所指摘，或為本院得依職權調查之事項，應認有撤
銷原判決發回更審之原因。至原判決理由第貳欄乙段第三項說明
不另為無罪諭知（即違背職務收受「悅玲瓏」賄賂）部分，因公
訴人認與論罪科刑部分有裁判上一罪關係，基於審判不可分原則
，應一併發回。而褫奪公權屬從刑之一種，附屬於主刑，除法律
有特別規定者外，依主刑所適用之法律，原判決贅就褫奪公權部
分為新舊法之比較適用；又原判決論上訴人以前揭二罪，係予以
分論併罰，並未適用行為時牽連犯關係從重處斷，其理由亦贅就
牽連犯規定為新舊法之比較，據上論結欄復贅引修正前刑法第五
十五條等微疵，俱有未合。案經發回，更審判決時，宜併予注意
。
據上論結，應依刑事訴訟法第三百九十七條、第四百零一條，判
決如主文。
中    華    民    國  九十七  年    九    月   十八   日
                      最高法院刑事第九庭
                          審判長法官  洪  文  章
                                法官  王  居  財
                                法官  郭  毓  洲
                                法官  黃  梅  月
                                法官  邱  同  印
      本件正本證明與原本無異
                                      書  記  官
中    華    民    國  九十七  年    九    月  二十三  日
                                                      K


司法院資訊處製作；財團法人民間司法改革基金會備份。
